【裁判字號】    92,訴,299
【裁判日期】    920306
【裁判案由】    槍砲彈藥刀械管制
【裁判全文】
臺灣板橋地方法院刑事判決                          九十二年度訴字第二九九號
    公  訴  人  臺灣板橋地方法院檢察署檢察官
    被      告  甲○○
右列被告因槍砲彈藥刀械管制條例案件，經檢察官提起公訴（九十一年度偵字第二○
五一七號），本院判決如左：
    主  文
甲○○未經許可，寄藏可發射子彈具有殺傷力之槍枝，處有期徒刑壹年。併科罰金新
臺幣參萬元，罰金如易服勞役，以銀圓參佰元即新臺幣玖佰元折算壹日。
扣案具殺傷力之仿ＦＮ廠、ＷＡＬＴＨＥＲ廠廠半自動手槍改造之金屬玩具手槍各壹
支（槍枝管制編號分別為0000000000號、0000000000號）、土
造子彈（具直徑８．０ＭＭ之金屬彈頭）肆顆沒收。
    事  實
一、甲○○於民國七十八年間因懲治盜匪案件，經最高法院判決有期徒刑七年確定，
    於八十三年三月假釋出獄交付保護管束，於八十五年三月二十四日執行完畢（不
    構成累犯），明知可發射子彈具有殺傷力之手槍及具殺傷力之土造子彈，係屬槍
    砲彈藥刀械管制條例列管之槍、彈，未經許可，不得製造、販賣、運輸、轉讓、
    持有或寄藏，竟於九十一年十月十八日二十許，在台北縣新莊市○○街上不知名
    海產店內，由綽號「阿順」年籍姓名均不詳之成年男子交付分別仿ＦＮ廠、ＷＡ
    ＬＴＨＥＲ廠半自動手槍製造之金屬玩具槍換裝土造金屬槍管而成之改造手槍各
    一枝（槍枝管制編號：0000000000號、0000000000號）、
    具殺傷力之子彈七顆，委託甲○○代為保管，甲○○遂應允之，將上開槍彈置放
    在台北縣新莊市○○街一四二巷三一之二號三樓住處房間之衣櫥內，而未經主管
    機關許可無故寄藏之。嗣於同年月十九日十一時三十分許，為警在甲○○上址住
    處之房間衣櫥內查獲，並扣得上開改造手槍二支、子彈七顆。
二、案經台北縣政府警察局移送臺灣板橋地方法院檢察署檢察官偵查起訴。
    理  由
一、訊據被告甲○○矢口否認有寄藏具有殺傷力之改造手槍及土造子彈等事實，辯稱
    ：九十一年十月十八日二十時許，一名綽號「阿順」年籍不詳之成年男子，在新
    莊市○○街上一家海產店暫時將一包東西交被告保管，言明不久即會取走，但未
    立即索回，伊不得已帶回家中，於翌日即同月十九日早晨始發現「阿順」寄放之
    東西為二支玩具手槍及土造子彈，並於同日十一時許，被告於新莊市○○街黃城
    公園內見警方察訪是否有人兜售槍械，被告即主動表明家中有槍械，並協同警方
    到家中取出云云。惟查，右揭犯罪事實業據被告甲○○於警詢時及偵查中坦承不
    諱，復有扣案之槍、彈在卷可憑。又扣案支手槍二支、子彈七顆，送內政部警政
    署刑事警察局鑑定結果，槍枝管制編號分別：0000000000號之手槍，
    係仿ＦＮ廠半自動手槍製造之金屬玩具槍換裝土造金屬槍管而成之改造手槍，機
    械性能良好，可擊發適用子彈，具殺傷力；另槍枝管制編號000000000
    0號之手槍係仿ＷＡＬＴＨＥＲ廠半自動手槍製造之金屬玩具槍換裝土造金屬槍
    管而成之改造手槍，雖槍枝之複動功能已故障，惟仍可單動發擊適用之子彈，亦
    具殺傷力。而扣案之子彈，係土造金屬彈殼加裝直徑約８．０ＭＭ之土造金屬彈
    頭而成之土造子彈，經採樣三顆試射，均可擊發，認具殺傷力，有該局九十一年
    十二月四日刑鑑字第０九一０二九一八九九號槍彈鑑定書一紙在卷可稽。且被告
    辯稱其一開始並不知阿順委託保管之物係改造之手槍及子彈，並無受寄藏之犯意
    及行為，然倘被告辯稱於九十一年十月十九日早晨始發現阿順寄託之物為手槍、
    子彈之言屬實，何以不於發現之際立即向警察機關報告繳械，反將之藏放於住處
    之衣櫥中；又扣案之槍、彈乃違禁物品，綽號「阿順」之男子若非信任被告而委
    託被告保管之，豈可能隨意放置於海產店而忘記取回，是以被告辯稱之言，顯與
    常情有違，乃事後卸責之詞，委無可採。復參以證人乙○○警員即當場查獲被告
    之警員之證詞：「之前我們有接到線報說一個綽號豬中（被告），線報說被告持
    有槍械常常帶到公園去閒逛，當時我去公園時，被告在聚賭，當時被告沒有帶證
    件，後來我們跟他說，你常常帶的東西在那裡，他才說東西在家裡面，後來我們
    從公園帶被告到他家裡起出槍彈的，後來我在被告衣櫥裡面發現槍彈的，當時是
    被告自己拿出來槍彈的，當時槍彈用塑膠袋包著，當時一看就可以看出東西就是
    槍彈，當時被告說槍彈是阿順寄放的。」（參見本院九十二年二月二十日審判筆
    錄第五頁第三行至八行），益見被告確實受綽號「阿順」年籍不詳之成年男子之
    託，未經主管機關許可寄藏具殺傷力之改造手槍及子彈。是本件事證明確，被告
    犯行洵堪認定。
二、被告甲○○未經許可，寄藏上開具殺傷力之改造手槍及子彈，核其所為，係犯槍
    砲彈藥刀械管制條例第十一條第四項之未經許可寄藏其他可發射子彈具有殺傷力
    之手槍罪及第十二條第四項之未經許可寄藏子彈罪；按寄藏之受人委託代為保管
    ，其保管本身，亦屬持有，不過此之持有係受寄之當然結果，法律上自僅就寄藏
    行為為包括之評價，不另就持有手槍、子彈論罪（最高法院七十四年度台上字第
    三四００號判例意旨參照）。被告同時同地寄藏改造手槍二支及子彈七顆，係一
    行為同時侵害數法益，屬一行為觸犯數罪名之想像競合犯，應依刑法第五十五條
    之規定，從一重之槍砲彈藥刀械管制條例第十一條第四項之寄藏其他可發射子彈
    具有殺傷力手槍罪處斷。又按自首以對於未發覺之罪投案而受裁判為要件，如案
    已發覺，則被告縱有投案陳述自己犯罪之事實，亦祇可謂為自白，不能認為自首
    ；刑法第六十二條所謂發覺，固非以有偵查犯罪權之機關或人員確知其人犯罪無
    誤為必要，而於對其發生嫌疑時，即得謂為已發覺；但此項對犯人之嫌疑，仍須
    有確切之根據得為合理之可疑者，始足當之，若單純主觀上之懷疑，要不得謂已
    發生嫌疑，最高法院二十六年上字第四八四號、七十二年台上字第六四一號分別
    著有判例。經訊之查獲本案之警員乙○○證稱係因有人向台北縣政府警察局檢舉
    被告兜售槍械，是由該局刑警隊重案組員警於新莊市黃城公園內訪查被告，而員
    警到達現場之際，被告欲離開，是員警過去詢問被告，被告始告知槍彈之事，並
    帶至住處取出槍枝等語，有乙○○警員之證詞及台北縣政府警察局解送人犯報告
    書附卷足參，顯見警方辦案人員接獲檢舉被告可能非法持有槍枝，尚缺乏確切之
    證據合理懷疑被告非法寄藏槍枝，應屬單純主觀之懷疑，是被告於警方人員盤問
    之際，即坦承確有未經許可寄藏改造槍械犯行並帶同警員至家中取區該改造槍枝
    、子彈，並接受裁判，於未發覺之犯罪前向警方自首，洵屬無疑，被告自首並報
    繳其持有之全部槍枝、子彈，爰依槍砲彈藥刀械管制條例第十八條第一項規定減
    輕其刑。爰審酌被告犯罪之素行、犯罪之目的、手段、寄藏手槍二支及子彈七顆
    ，於警方詢問時並主動帶同交出槍彈等一切情狀，量處如主文所示之刑。罰金刑
    部分並諭知易服勞役之折算標準，以示懲儆。
三、扣案具殺傷力之仿ＦＮ廠、ＷＡＬＴＨＥＲ廠半自動手槍改造之金屬玩具手槍各
    一支（槍枝管制編號分別為：0000000000號、0000000000
    號）、土造子彈（具直徑８．０ＭＭ之金屬彈頭）四顆，係違禁物，應依刑法第
    三十八條第一項第一款規定宣告沒收。至送鑑定試射之子彈三顆，因試射耗損，
    已失其違禁物之性質，有前開槍彈鑑定書可參，毋庸宣告沒收，附此敘明。
據上論斷，應依刑事訴訟法第二百九十九條第一項前段，槍砲彈藥刀械管制條例第十
一條第四項、第十二條第四項、第十八條第一項，刑法第十一條前段、第五十五條、
第四十二條第二項、第三十八條第一項第一款，罰金罰鍰提高標準條例第二條，現行
法規所定貨幣單位折算新臺幣條例第二條，判決如主文。
本案經檢察官賴惠慈到庭執行職務
中      華      民      國      九十二      年      三    月  六      日
                                  臺灣板橋地方法院刑事第五庭
                                          法  官  絲鈺雲
右正本證明與原本無異。
如不服本判決，應於判決送達後十日內，向本院提出上訴狀。
                                          書記官  許清秋
中      華      民      國      九十二      年      三    月    十一  日
附錄本案論罪科刑法條全文
槍砲彈藥刀械管制條例第十一條
未經許可，製造、販賣或運輸第四條第一項第一款所稱其他可發射金屬或子彈具有殺
傷力之各式槍砲者，處五年以上有期徒刑，併科新臺幣一千萬元以下罰金。
未經許可，轉讓、出租或出借前項所列槍砲者，處三年以上十年以下有期徒刑，併科
新臺幣七百萬元以下罰金。
意圖供自己或他人犯罪之用，而犯前二項之罪者，處無期徒刑或七年以上有期徒刑，
併科新臺幣一千萬元以下罰金。
未經許可，持有、寄藏或意圖販賣而陳列第一項所列槍砲者，處一年以上七年以下有
期徒刑，併科新臺幣七百萬元以下罰金。
第一項至第三項之未遂犯罰之。
槍砲彈藥刀械管制條例第十二條
未經許可，製造、販賣或運輸子彈者，處一年以上七年以下有期徒刑，併科新台幣五
百萬元以下罰金。未經許可，轉讓、出租或出借子彈者，處六月以上五年以下有期徒
刑，併科新台幣三百萬元以下罰金。
意圖供自己或他人犯罪之用，而犯前二項之罪者，處三年以上十年以下有期徒刑，併
科新台幣七百萬元以下罰金。
未經許可，持有、寄藏或意圖販賣而陳列子彈者，處五年以下有期徒刑，併科新台幣
三百萬元以下罰金。
第一項至第三項之未遂犯罰之。


司法院資訊處製作；財團法人民間司法改革基金會備份。
